臺灣苗栗地方法院刑事判決　　　　　　 93年度易字第162號
公　訴　人　臺灣苗栗地方法院檢察署檢察官
被　　　告　戊○○
　　　　　　　　　　　　　民有.
選任辯護人　陳淑芬律師
上列被告因傷害案件，經檢察官提起公訴（92年度調偵字第79
號），本院判決如下：
    主  文
戊○○傷害人之身體，處有期徒刑柒月。
　　事 實
一、戊○○因居住於甲○○位於苗栗縣苑裡鎮○○里○○鄰○○路
　　民有巷18號住處之斜對面同巷19號，因甲○○之妻子乙○○○懷疑戊○○介入其與甲○○之感情，而與其夫甲○○感情
    受影響，遭受甲○○之毆打，乙○○○即告訴其子丙○○，
    而丙○○則將其母親乙○○○接到其台北住處同居，在過舊
    曆年前即民國92年1 月25日，丙○○與其母親乙○○○、其
    妻子丁○○回到甲○○之上開住處，甲○○見其妻子乙○○○回來已有不悅，趕其妻離開，其媳婦丁○○下跪求情，然
    其妻乙○○○仍離開上開住處，借住其女位於苗栗縣苑裡之
    住處，陳家氣氛已有不睦之象。到第2 天即92年1 月26日晚
    上8 時30分因有一位林小姐欲送禮盒給甲○○，為丙○○所
    推辭，導致甲○○與丙○○發生爭執，甲○○即請戊○○到
    其住處，欲與丙○○對質，丙○○見戊○○到來，即質問戊○○何以擾亂人家的家庭？戊○○隨即出手打丙○○一巴掌
    ，並因此起爭執，戊○○並拉住丙○○的手，丙○○順勢一
    甩，導致戊○○摔倒在地，受有右踝挫傷等傷（戊○○未提
    出傷害告訴），甲○○見狀一手持其所有拉鐵門用之鐵條1
    支（未扣案），走向前，一手要扶戊○○起來，此時戊○○
    明知手持鐵條打向不特人之身體會讓人受傷，仍基於不確定
    之傷害犯意，拿走甲○○手中之鐵條，以雙手握著鐵條方式
    ，正面猛力往丙○○方向打，因丙○○閃開未被擊中，而擊
    中站在丙○○後面其妻丁○○的頭部，造成丁○○當場頭部
    流血，頭皮裂傷1X 0.6X0. 6 公分之傷害。
二、案經丁○○告訴及苗栗縣警察局通霄分局報告檢察官偵偵查
    起訴。
    理  由
一、訊據被告矢口否認涉有右揭犯行，辯稱：不知道丁○○如何
    受傷云云。經查：
（一）上開事實，業據告訴人丁○○於警察局詢問、檢察官偵訊
      及本院審理中指訴綦詳（92年度偵字第2041號卷，下稱偵
      查卷第7頁至第8頁、92年度調偵字第79號第27頁、第29
      頁、本院93年度易字第162號，下稱本院卷第31頁至第45
      頁），被告並供稱當晚就醫有看到丁○○坐在醫院急診室
      等情，核與證人丙○○（偵查卷第11頁至第12頁、92年度
      調偵字第79號第30頁、本院卷第45頁至第50頁）、乙○○○（92年度調偵字第79號第33頁、本院卷第52頁至第58頁
      ）於偵查及本院審理中證稱情節始終大致相符，並有告訴
      人丁○○診受傷就醫之斷證明書1紙附卷可資佐證。
（二）被告於93年4月8日陳報狀中陳述：其在家中聽到告訴人家
      中傳來爭吵的聲音，開門走出去站在屋簷下，丙○○看到
      被告即跑到屋簷下拉扯被告衣服，並拉被告去撞鐵門，甲○○見狀跑過來將丙○○拉回家中，被告爬起來跑進家中
      ，坐在沙發上。丙○○再次跑到被告家中踢鐵門，跑進被
      告家中，拉著被告衣服對被告說：「妳說要洗門風」，再
      推被告，被告跌倒後撞到桌子後，丙○○推開被告事務桌
      ，本要離去，見到被告拿起電話報警，又回頭打被告的手
      ，並推被告於地上，約30分鐘，警察到來，被告並到李綜
      合醫院就醫，從急診室門外看到告訴人坐在醫院裡面，之
      後即未見過告訴人因此告訴人如何受傷，被告並不知悉。
      （詳見本院卷第19頁至第22頁），而證人甲○○於本院審
      理確證稱：我帶兒子與太太去找戊○○，媳婦沒去，我兒
      子看到戊○○，就踹她一下，撞到鐵門，戊○○沒有打丁○○，鐵條是我拿去打我太太，走到騎樓的時候，我媳婦
      說不要不要，我把她撥開，她的頭撞到啤酒箱等情相符（
      詳見本院卷第59頁至第66頁），因此被告係辯稱不知道告
      訴人如何受傷，只看到其就醫，而證人甲○○則證稱告訴
      人丁○○受傷係因為丁○○要阻止其持鐵條打乙○○○，
      遭甲○○撥開，頭部撞到啤酒箱而受傷，被告沒有打傷告
      訴人等語（詳見本院卷第59頁最後一行），然查有下列理
      由，足以認定被告與證人甲○○所述不真實：
      (1)告訴人受有頭皮裂傷1X0.6X0. 6公分之傷害，有苑裡李
        綜合醫院92年1月26日出具之診斷證明書可證（偵卷第
        16頁），並經本院於93年5月28日審理時，檢察官請證
        人丁○○指出受傷部位係在「頭部前方頭髮裡面」（本
        院卷第44頁），後經法醫研究所鑑定結果略以：游女之
        傷似為單純於頭頂部之線狀，長形1公分之裂傷，且寬
        厚達0.6乘0.6公分較支持為遭長形鐵條敲擊所致。若為
        撞擊塑膠製之啤酒箱，最有可能之受傷位置為方角之四
        個直角處，在傷口之鈍裂傷應無法呈現直線型之裂傷，
        且碰撞啤酒箱致傷，需要極大伏衝之衝擊力，應同時會
        有臉頰、胸頸部之鈍挫傷，且鈍裂傷之部位極不可能在
        頭頂部等情，有該所93年9月8日法醫理字第09300019
        68號函可憑（詳見本卷第122頁至第123頁），足以認定
        告訴人丁○○應係受到鐵條敲擊而受有頭皮裂傷
        1X0.6X0. 6公分之傷害無誤，顯見證人甲○○所言撞到
        啤酒箱而受傷與法醫研究所病理鑑定結果不符，不足採
        信。又被告辯稱：丙○○所站立之騎樓僅有3公尺，怎
        有可能打不到丙○○，否則被鐵條打傷怎會傷勢如此云
        云，然查，如上所述，法醫研究所鑑定告訴人為遭長形
        鐵條敲擊所致，而證人丙○○、丁○○、乙○○○均證
        稱，丙○○係因閃避得宜，所以沒有打中，因此被告辯
        稱一定打得到丙○○，及告訴人之傷勢被打鐵條應如何
        云云，應係其推測之詞，尚難採信。
      (2)再從證人甲○○從偵查中證稱不知道丁○○撞到何物受
        傷（偵卷第15頁第1行至第2行、92年度調偵字第79號第
        31頁最後一行），到本院審理時卻改稱：遭其撥開，頭
        部撞到啤酒箱而受傷（詳見本院卷第59頁最後一行），
        斟酌其於本院審理時證稱：清楚丁○○撞到啤酒箱，是
        因工作都是其在做，所以知道一情（詳見本院第61頁第
        6 行至第7 行、第64頁），因此偵查中會證稱不知道撞
        到何物，在審理中卻證稱明知撞到啤酒箱，並陳稱偵查
        中只是不識字、看不懂筆錄，認為撞到啤酒箱不是很嚴
        重（本院卷第65頁），然而告訴人丁○○受傷的經過只
        有一個，證人甲○○卻有前後不一致之證詞，而其證詞
        又完全有利於被告，其如此作證之動機何在？應考慮的
        是證人甲○○與被告，及其與告訴人親情、感情，孰較
        密切，而從下列事蹟可證證人與被告較密切：
        甲○○證稱媳婦所受的傷根本沒什麼，要是真的被鐵
        條打到，早就死了（本院卷第62頁），而對照告訴人庭
        呈訴狀得知：其於事發前一日，因91年6月間其婆婆遭
        受證人毆打，而被丙○○接到台北居住。92年1月25 日
        晚間，甲○○見到其婆婆乙○○○返家，破口大罵，趕
        其婆婆出門，並揚言如不走，將拿菜刀殺害，其情急之
        下，對甲○○下跪求情，表示婆婆沒犯什麼錯，要求其
        公公，不要如此對待其婆婆，因此其婆婆當晚借住其已
        出嫁女兒苑裡家中等情（詳見本院卷第125頁背面第2項
        ），應足以說明證人甲○○與告訴人丁○○因甲○○夫
        妻感情問題，而導致媳婦向公公下跪求情之行為。顯然
        甲○○與其妻子乙○○○感情已經相當破裂，而媳婦因
        此與甲○○親情不甚和諧。
        而依據本院92年度訴字第286號和解筆錄記載：被告
        甲○○所有坐落苗栗縣苑裡鎮○○段第620號土地及其
        上之西海段第63號建物，已因買賣移轉登記給戊○○，
        甲○○願意向戊○○協調，並回復所有權到甲○○名下
        （詳見本院卷第88頁至第92頁）、甲○○尚須結束與戊○○合夥生意，除履行和解契約外，並不得有任何來往
        或聯絡等情（本院卷第92頁背面），而甲○○之信件寄
        送到位於苗栗縣苑裡鎮○○路7號地址，由戊○○以「
        妻」名義代收（本院卷第92頁背面郵局雙掛號回執1紙
        ），足以認定證人甲○○與被告感情融洽度甚為密切，
        才會有甲○○將不動產以買賣之名義（是否有支付現金
        買賣之行為，或有偽造文書行為，不在本件審理範圍，
        附此說明）移轉登記給被告，及合夥做生意，被告以妻
        子名義為甲○○代收信件之行為。綜合言之，證人甲○○與被告的感情親密度勝於其與媳婦丁○○的親情關
        係，益證證人甲○○證詞有為被告脫罪之動機，其為有
        利於被告之證詞可信度甚低。
    (3)又被告辯稱其在家中聽到告訴人家中傳來爭吵的聲音，開
      門走出去站在屋簷下，丙○○看到被告即跑到屋簷下拉扯
      被告衣服，並拉被告去撞鐵門，甲○○見狀跑過來將丙○○拉回家中，被告爬起來跑進家中，坐在沙發上。丙○○
      再次跑到被告家中踢鐵門云云（詳見本院卷第19頁至第22
      頁），證人甲○○卻證稱我帶兒子與太太去找戊○○，我
      叫戊○○出來，我兒子看到戊○○，就踹她一下，撞到鐵
      門（本院卷第59頁），2 人對於丙○○看到戊○○之行為
      之陳述過程，如下出入處被告辯稱丙○○拉扯其衣服，
      證人卻證稱踹戊○○一下；被告辯稱甲○○將丙○○拉
      回家，證人甲○○卻證稱丙○○將其翻倒在地，讓其為其
      妻踹3 腳；被告辯稱：丙○○再次跑到被告家中踢鐵門
      ，跑進被告家中，拉著被告衣服對被告說：「妳說要洗門
      風」，再推被告，被告跌倒後撞到桌子後，丙○○推開被
      告事務桌，本要離去，見到被告拿起電話報警，又回頭打
      被告的手，並推被告於地上等情，證人甲○○對此情節卻
      始終未曾提及。
    (4)依據被告於93年4月8日陳報狀中陳述：其在家中聽到告訴
      人家中傳來爭吵的聲音，開門走出去站在屋簷下，丙○○
      看到被告即跑到屋簷下拉扯被告衣服，並拉被告去撞鐵門
      等情（見本院卷第19頁致第23頁），如果沒有任何恩怨，
      丙○○怎會突然跑到被告家中拉扯被告去撞鐵門，所辯實
      與一般常情有違？應係告訴人丁○○之夫丙○○於本院證
      稱因被告持鐵條打傷告訴人跑回家，其追到被告家中，大
      叫鄰居出來作證，被告對其說有膽進來等情節（詳見本院
      卷第45頁至第46頁），與事實相近，較為可採。至於證人
      丙○○打傷被告，與被告打傷告訴人係兩個不同犯行，而
      被告卻將丙○○打傷其行為，作為其打傷告訴人之辯詞，
      例如就醫時間，告訴人陳稱受傷後即由鄰居送往醫院；
      而被告亦稱其到院之際，已從急診室門外看到告訴人坐在
      醫院內云云，顯見告訴人受傷在前並已先行就醫，而告訴
      人之夫丙○○在被告打傷告訴人，即跑到被告家中理論，
      所以告訴人就醫，被告尚在家中與丙○○發生爭執，被告
      係受傷在後，並於報警處理後，方到醫院就醫，此從被告
      陳稱到醫院就見到告訴人坐在醫院內可明，否則被告何以
      到醫院已經見到告訴人坐在醫院？另被告仍認為其報警
      之紀錄，未見丙○○提及被告打傷告訴人之行為，而係記
      載甲○○與被告有發生糾紛，想證明告訴人之受傷與其無
      關，然而被告報警被丙○○打，與其打戊○○係不同的時
      點，警察處理的是被告被打案件，而兩件事情發生的關鍵
      點就是因為甲○○之妻子乙○○○，因甲○○將所有之不
      動產、現金轉移到被告名義，懷疑甲○○與被告有曖昧關
      係，導致甲○○和乙○○○感情不睦，丙○○並因此接其
      母親乙○○○到台北居住，而丁○○更因其公公趕婆婆出
      門，而下跪求情，因此當警察因為被告報警前往處理，係
      偵辦被告被丙○○毆打的案件，警察在受理各類案件紀錄
      表處理情形欄記載：丙○○因懷疑報案人戊○○與其父親
      甲○○等詞，並不足以證明被告沒有打告訴人。
    (5)又證人甲○○於本院審理中，檢察官詰問其何以將其所有
      之不動產移轉登記給戊○○，予以否認（詳見本院卷第63
      頁），然其將不動產以買賣名義移轉登記戊○○，有本院
      92年度訴字第286號和解筆錄及土地謄本4紙（詳見本院卷
      第88頁至第92頁），足以認定證人甲○○之證詞可信度極
      低，其證述被告於案發當晚未到其家中，未持鐵條毆打告
      訴人丁○○等詞，與事實不符，應不實在，難認有利於被
      告之證詞加以採信。
（三）綜上所言，證人甲○○所言告訴人因撞到啤酒箱而受傷，
      與法醫研究所之病理鑑定不符，及其證詞前後不一，復與
      被告所陳事實發生經過情節有所出入，足以認定其證詞有
      偏袒被告，不足採信；而告訴人即證人丁○○、證人丙○○、乙○○○所言，與事實相符，足以為真。被告所辯，
      應係事後狡辯之詞，犯行明確，應予論罪科刑。
二、論罪科刑部分：
 （一）核被告所為，係犯刑法第277 條第1 項之傷害罪。原公
       訴意旨認被告所犯係刑法第284 條第1 項過失傷害罪，
       惟被告明知手持鐵條打向不特人之身體會讓人受傷，仍
       拿鐵條，以雙手握著鐵條方式，正面猛力往丙○○方向
       打，因丙○○閃開未被擊中，而擊中站在丙○○後面其
       妻丁○○的頭部，有可能致告訴人發生傷害之結果，主
       觀上應有所預見，並聽任其自然發展，終致發生構成要
       件該當結果，則此項傷害結果之發生，並無違違背其本
       意，足認被告應有傷害之不確定故意，並經檢察官當庭
       更正起訴法條，故毋庸引用刑事訴訟法第300 條予以變
       更，附此說明。
 （二）爰審酌被告因與告訴人之公公甲○○之往來行為，為甲○○與其妻、其子、其媳失和之因素之一，而被告犯罪
       手段係進入告訴人家中打告訴人的先生丙○○一巴掌，
       然後又持鐵條想打告訴人之夫，打到告訴人的頭部，造
       成告訴人受有頭皮裂傷1X0.6X0. 6公分之傷害，及從案
       發日92年1月26日，到本院94年6月10日判決為止，從未
       見被告有道歉之態度，更捨談賠償問題，而其犯罪後狡
       辯之態度，更讓告訴人一家痛不欲生，及告訴代理人請
       求判處有期徒刑7 月等一切情狀，量處如主文所示之刑
       ，因認檢察官求刑4 月不宜，附此說明。
三、應適用法條部分：
（一）刑事訴訟法第299 條第1 項前段。
（二）刑法第277 條第1 項。
（三）罰金罰鍰提高標準條例第1條前段，判決如主文。
本案經檢察官黃俊鳴到庭執行職務。
中　　華　　民　　國　　94　　年　　6 　　月　　10　　日
                  刑事第一庭 審判長法 官  周淡怡
                                   法 官  蔡志宏
                                   法 官  張珈禎
右正本證明與原本無異。
如不服本判決，應於判決送達後10日內向本院提出上訴狀。
                                   書記官 彭文章
中　　華　　民　　國　　94　　年　　6 　　月　　17　　日
附錄本案論罪科刑法條：
刑法第277條
傷害人之身體或健康者，處3 年以下有期徒刑，拘役或1 千元以
下罰金。
犯前項之罪，因而致人於死者，處無期徒或7 年以上有期徒刑，
致重傷者，處3 年以上、10年以下有期徒刑。
